臺灣桃園地方法院民事判決　　　　　　　94年度小上字第32號
上　訴　人　甲○○
訴訟代理人　詹勝興
被　上訴人　綠鄉特區社區管理委員會
法定代理人　陳明貴
訴訟代理人　張永康
上列當事人間請求給付管理費事件，上訴人對於中華民國92年10
月2 日本院桃園簡易庭92年度桃小字第723 號第一審判決提起上
訴，本院判決如下：
    主  文
上訴駁回。
第二審訴訟費用新臺幣壹仟伍佰元由上訴人負擔。
    理  由
一、按小額程序之第二審判決，有下列情形之一者，得不經言詞
    辯論為之：二、依上訴意旨足認上訴為無理由者。民事訴訟
    法第436 條之29第2 款定有明文。
二、按當事人喪失訴訟能力或法定代理人死亡或其代理權消滅者
    ，訴訟程序在有法定代理人或取得訴訟能力之本人承受其訴
    訟以前當然停止。又聲明承受訴訟，應提出書狀於受訴法院
    ，由法院送達於他造。民事訴訟法第170 條、第176 條定有
    明文。查本件被上訴人起訴後，其法定代理人已於民國93年
    9 月30日變更為陳明貴，有被上訴人提出之桃園縣政府89府
    工建字第242448號函影本1 紙、會議紀錄影本1 份、簽到簿
    影本1 份在卷可稽，並具狀聲明由陳明貴承受本件訴訟，經
    核與前開規定相符，應予准許。
三、本件上訴人就原判決向本院合議庭提起上訴，其上訴理由略
    為：(一)被上訴人係依86年10月19日所召開之區分所有權人會
    議而成立，惟前開會議僅由部分人士自行開會做成決議，推
    選管理委員，成立管理委員會，其決議及規約之訂定，均未
    履行公寓大廈管理條例之法定程序，而被上訴人自本件起訴
    後迄今均未就其組織及管理委員之選任是否合法具體舉證，
    僅提出其社區曾於86年11月15日申請向桃園縣政府報備資料
    ，然該報備資料僅為主管機關為行政管理所核發，與該管理
    組織是否合法無涉。且查上開報備資料有諸多瑕疵，例如：
    上訴人未出席會議，卻蓋有上訴人之印章。又依桃園縣政府
    提供被上訴人社區管理委員會報備文件記載出席區分所有權
    人會議人數及同意人數均為44人，然卻查無出席簽到記錄，
    且該報備資料所附名冊竟有54戶之名單，每戶之「簽到」竟
    均為蓋章，且印文格式相仿，無一例外，可見該名冊顯係當
    時建商所製作，絕非會議簽到簿。再者，該報備資料所附之
    出席委託書其中有8 份未載委託人之姓名。況當時有多名住
    戶根本未出席區分所有權人會議，竟在該名冊上發現亦蓋用
    印章，此有林瑞英、顏仙女可證，故被上訴人成立過程不合
    法，其不具當事人能力，所提起之訴訟亦不合法，而原判決
    為不利上訴人之判決，於法即有未合。(二)管理費收取之金額
    應由區分所有權人會議議決，管理委員會就該「金額」並無
    決議之權限，本件被上訴人主張區分所有權人會議曾授權其
    決定管理費之收取金額標準，顯屬違法。(三)上訴人一再爭執
    被上訴人並未依各住戶受益程度來制定管理費收取標準，原
    審就此未予詳加勾稽，並未實際了解上訴人與被上訴人間管
    理維護情形，上訴人實係主張本件商店區與住宅區管理維護
    之受益程度並不相同。(四)與其同屬商店區之住戶，已另成立
    新的管理委員會，雖然還沒有正式成立，但已開始運作等語
    。
四、按公寓大廈建築物所有權登記之區分所有權人及其區分所有
    權比例均達2/3 以上時，起造人應於6 個月內召集區分所有
    權人召開區分所有權人會議訂定規約，並向地方主管機關報
    備；區分所有權人會議，由全體區分所有權人組成；其決議
    除本條例或規約另有規定外，應有區分所有權人過半數及其
    區分所有權比例合計過半數之出席，以出席人數過半數及其
    區分所有權比例過半數之同意行之；關於規約之訂定或變更
    ，則應有區分所有權人2/3 以上及其區分所有權比例合計2/
    3 以上出席，以出席人數3/4 以上及其區分所有權比例占出
    席人數區分所有權3/4 以上之同意行之；公寓大廈應成立管
    理委員會或推選管理負責人，公寓大廈成立管理委員會者，
    應由管理委員互推一人為主任委員，主任委員對外代表管理
    委員會，管理委員會之組織及選任應於規約中訂定之；管理
    委員會有當事人能力，92年12月31日修正前公寓大廈管理條
    例第25條第1 項、第26條第1 項、第27條第1 項、第2 項、
    第29條第1 項、第31條第1 項第1 款、第35條第1 項分別定
    有明文。關於上訴人辯稱：被上訴人於86年10月19日所召開
    區分所有權人會議訂立規約、推選成員成立管理委員會時，
    並未由全體區分所有權人到場開會，僅係部分人士自行開會
    ，是該次會議不符規定，故被上訴人組織不合法，當事人能
    力應有欠缺等語。經查，86年10月19日被上訴人社區所召開
    之區分所有權人會議中，出席人數為44人，出席人數占全體
    區分所有權人人數54人之比例為81.5﹪，同意決議之人數為
    44人，同意人數占全體區分所有權人人數之比例已逾2/3 等
    之事實，業經本院依職權調閱本院92年度小上字第99號民事
    卷宗核實，依該民事卷內之桃園縣政府以93年9 月13日府工
    使字第0930227073號函所附之綠鄉特區社區管理委員會（管
    理負責人）申請報備書、申請書檢查表、區分所有標的基本
    資料表、規約標的物件登錄表、桃園縣政府工務局使用執照
    、全體區分所有權人名冊、86年10月19日第1 次區分所有權
    人（住戶）大會會議紀錄、臨時委員會會議紀錄、第1 屆管
    理委員會名冊各1 份、會議出席委託書17紙、出列席單位及
    人員附冊、第1 屆管理委員會第1 次會議紀錄、綠鄉特區規
    約、第1 屆第2 次管理委員會會議紀錄、社區綠鄉特區社區
    管理委員會組織章程各1 份在卷可按。桃園縣政府並據此而
    於上開「綠鄉特區社區管理委員會（管理負責人）申請報備
    書」載明受理結果為符合規定准予備查等文字；並在上開「
    綠鄉特區社區管理委員會（管理負責人）申請書檢查表」上
    載明出席區分所有權人會議人數及所有權比例符合公寓大廈
    管理條例第31條規定，檢查結果比例符合等文字。且上開「
    區分所有權人會議紀錄」主席報告欄內亦記載本社區共有54
    戶，現到44戶，達到會議法定人數等語，故桃園縣政府審查
    後同意備查而發給公寓大廈管理組織報備證明。縱使上訴人
    所主張：上開資料所附之會議出席委託書中有8 份並無記載
    委託人或代理人姓名應予扣除等語為可採，則扣除後之出席
    人數為36人，占全體區分所有權人人數54人之比例為66.6﹪
    ，同意決議之人數為34人，同意人數占全體區分所有權人人
    數之比例仍逾2/3 ，要不影響於被上訴人社區管理委員會之
    合法成立。至於上訴人另辯稱：上開出席名冊上之出席區分
    所有權人用印，其印文格式均一，顯見係建商所製造，並非
    出席簽到簿等語，亦未見上訴人舉證以實其說，其空言臆測
    之詞，本院尚難憑信。況且，即令被上訴人據以成立之區分
    所有權人大會之會議簽到簿中有不實出席簽到記錄情形，因
    按區分所有權人會議召集程序或決議方法，有違反法令章程
    者，其決議之效力應準用民法第56條第1 項前段之規定，由
    區分所有權人於決議後3 個月內請求法院撤銷其決議，故在
    法院撤銷決議前，該決議仍屬合法有效，並非當然無效。因
    此，上訴人另聲請傳喚證人林瑞英、顏仙女以證明上開出席
    簽到簿確有不實之情，本院認為並調查之必要。綜上，足認
    上訴人所為被上訴人係無當事人能力之抗辯，實屬委無足採
    。
五、關於上訴人再辯稱：其等已另行成立新的管理組織並已開始
    運作等語。按同一宗基地有數幢各自獨立使用之公寓大廈，
    符合下列規定者，得分別成立管理委員會或選任管理負責人
    ，並向當地主管機關申請報備：1.各幢公寓大廈公共基金分
    別獨立運用。（各自設立專戶及帳冊）2.共用部分分別劃分
    管理維護範圍及管理維護費用分擔方式明確，公寓大廈管理
    組織申請報備處理原則第2 條第2 項第2 款定有明文；又依
    92年12月31日修正後公寓大廈管理條例第31條規定：區分所
    有權人會議之決議，除規約另有規定外，應有區分所有權人
    2/3 以上及其區分所有權比例合計2/3 以上出席，以出席人
    數3/4 以上及其區分所有權比例占出席人數區分所有權3/4
    之同意行之。是上訴人與其他商店特區之住戶，如欲另成立
    管理委員會，除應符合上開公寓大廈管理組織申請報備處理
    原則之規定外，並應經全體區分所有權人會議之決議同意始
    符法定程序。而查，本件上訴人就上開另成立管理委員會之
    抗辯部分，固據提出綠鄉商店特區社區管理委員會籌備會會
    議記錄影本2 份、永福商店特區社區管理委員會組織章程影
    本1 份、永福商店特區社區管理委員會申請報備書影本1 份
    、桃園縣政府府工使字第0930073385號函影本1 紙、桃園縣
    政府府工使字第09302591241 號函影本1 紙為證。然姑不論
    該永福商店特區社區管理委員會是否符合上開公寓大廈管理
    組織申請報備處理原則第2 條第2 項第2 款所規定之成立要
    件，惟其未經全體區分所有權人會議決議同意，已與前揭公
    寓大廈管理條例第31條之規定未合；況上開社區成立管理組
    織申請主管機關桃園縣政府備查一案，亦經桃園縣政府以所
    附資料不符規定，而以92年7 月15日府工使字第0920154861
    號函及92年8 月15日府工使字第0920 184344 號函予退件在
    案，有桃園縣政府工務局92年8 月19日桃縣工使字第092E01
    1568號函在本院92年度小上字第99號民事卷宗卷可憑，是上
    訴人抗辯其與其他商店特區之住戶住戶已依法另成立上開管
    理委員會之部分，仍無足採。
六、關於上訴人辯稱：本件被上訴人請求之管理費用金額非經區
    分所有權大會議決，而係由管理委員會決議，故被上訴人請
    求管理費之依據不合法等語。然查，就本件之收費標準，被
    上訴人於原審以言詞主張：依住戶會議會議紀錄每月收取新
    台幣（下同）1,400 元等語，上訴人當庭對此自認，並自承
    其自89年12月起至91年4 月均未繳納管理費等語（見原審卷
    第106 頁），是上訴人於提起本件上訴後，再為此一抗辯，
    已無可採。且依卷附之87年5 月31日區分所有權人會議會議
    記錄，上訴人所屬A 棟之住戶管理費經住戶表決結果，係比
    照其他住戶以每月2,000 元收取，嗣兩造前因另件請求管理
    費事件經本院以88年度桃簡字第839 號審理中達成和解，改
    依前開金額之70% 計算，亦有上開事件之和解筆錄影本附卷
    可參（均附於本件之支付命令卷），是被上訴人上開主張足
    認屬實，上訴人辯稱：本件收費標準係由被上訴人管理委員
    會決議云云，不足為採。
七、又按，對於小額程序之第一審裁判之上訴，非以其違背法令
    為理由，不得為之，民事訴訟法第436 條之24第2 項定有明
    文。而所謂違背法令，依同法第436 條之32第2 項規定準用
    同法第468 條、第469 條第1 款至第5 款結果，係指判決不
    適用法規或適用不當者，以及(一)判決法院之組織不合法者，
    (二)依法律或裁判應迴避之推事參與裁判者，(三)法院於權限之
    有無辨別不當或違背專屬管轄之規定者，(四)當事人於訴訟未
    經合法代理者，(五)違背言詞辯論之公開之規定者。又同法第
    436 條之25亦規定小額程序之上訴狀內應記載上訴理由，表
    明下列二款事項：即(一)原判決所違背之法令及其具體內容，
    (二)依訴訟資料可認為原判決有違背法令之具體事實。即上訴
    人於上訴狀或理由書內應有具體之指摘，並揭示該法規之條
    項或內容，若係成文法以外之法則，應揭示該法則之旨趣，
    倘為司法院之解釋或最高法院之判例，則應揭示該判解之字
    號或其內容，上訴狀或理由書如未依此項方法表明者，即難
    認為已對原判決違背法令有具體之指摘，故如僅就自己主張
    重加陳述或就原審取捨證據任加指摘，並未具體指出原判決
    違背何等法規，其上訴自難認為合法（最高法院71年度台上
    字第314 號判例之意旨參照）。關於上訴人抗辯：被上訴人
    並未依各住戶受益程度來制定管理費收取標準，原審就此未
    予詳加勾稽等語，惟查，原審以管理費之收費標準，其性質
    係為公寓大廈住戶規約之內容，且為公寓大廈管理條例賦予
    區分所有權人會議決議之自治事項為由，而不採上訴人之抗
    辯，經核原審上開之判斷於法並無何違誤，且上訴人上訴理
    由就此究竟有何違背法令之事由，亦未具體主張，僅就自己
    於原審之主張重加陳述，是本院依上訴人此部分之抗辯亦難
    認原判決有何違背法令之情。
八、綜上所述，上訴人本件上訴，揆揭首揭法律規定及說明，顯
    無理由，應予駁回。末按，於小額訴訟之上訴程序，法院為
    訴訟費用之裁判時，應確定其費用額，又訴訟費用，由敗訴
    之當事人負擔，民事訴訟法第436 條之19第1 項、第436 條
    之32第1 項及第78條規定甚明。本件上訴既無理由，第二審
    訴訟費用新台幣1,500 元自應由上訴人負擔。爰依上揭法律
    規定，確定上訴人應負擔之訴訟費用額為1,500 元。
九、據上論結，本件上訴為無理由，依民事訴訟法第436 條之29
    第2 款、第436 條之32第1 項、第2 項、第436 條之19第1
    項、第449 條第1 項、第78條，判決如主文。
中　　華　　民　　國　　94　　年　　8 　　月　　30　　日
                  民事第二庭審判長法　官　劉克聖
                                  法　官　張震武
                                  法　官　范明達
以上正本係照原本作成
不得上訴
中　　華　　民　　國　　94　　年　　9 　　月　　2 　　日
                                  書記官　李燕枝
